【裁判字號】    98,上訴,131
【裁判日期】    980818
【裁判案由】    毒品危害防制條例
【裁判全文】
臺灣高等法院臺中分院刑事判決         98年度上訴字第131號
上  訴  人
即  被  告  乙○○
                    （現另案在臺灣臺中監獄執行中）
選任辯護人  林禮模  律師
上列上訴人因違反毒品危害防制條例案件，不服臺灣臺中地方法
院97年度訴字第1189號中華民國97年11月21日第一審判決（起訴
案號：臺灣臺中地方法院檢察署97年度偵字第1953號），提起上
訴，本院判決如下：
    主  文
原判決關於有罪部分，均撤銷。
乙○○上開撤銷部分均無罪。
    理  由
一、公訴意旨謂以：被告乙○○（施用毒品部分另行辦理）綽號
    「阿添」，明知海洛因、甲基安非他命為毒品危害防制條例
    第2條第2項第1款、第2款所認危害性、成癮性之第一級、第
    二級毒品，竟基於意圖營利之犯意，以門號0000-000000、0
    000-000000號等行動電話接受施用毒品者之電話訂購並約定
    地點等方式，分別於下列時、地，販賣第一級毒品海洛因予
    己○○、販賣第二級毒品甲基安非他命予丙○○：
  (一)於96年11月8日下午5、6時許（起訴書原係載為11月7日18時
    ），己○○以（04）00000000號電話撥打乙○○所有內置門
    號0000-000000號SIM卡之行動電話，聯絡購買海洛因事宜，
    約在臺中市○○路與黎明路附近交易，隨即乙○○依約至上
    址販賣第一級毒品海洛因 1包予己○○，並收取新臺幣（下
    同）1000元之價金。
  (二)於96年11月10日下午，己○○以（04）00000000號電話撥打
    乙○○所有內置門號0000-000000號SIM卡之行動電話，聯絡
    購買海洛因事宜，約在臺中市○○路與黎明路附近交易，於
    同日下午6、7時許，乙○○依約至上址販賣第一級毒品海洛
    因1包予己○○，並收取1000元之價金。
  (三)自96年12月23日起至同年月30日間（起訴書原係載為於96年
    12月20日19至20時許、96年12月25日或26日中某日之19至20
    時許、96年12月30日19至20時許，後經蒞庭檢察官於原審97
    年8月20日審理時 ，當庭更正為自96年12月23日到30日之間
    ，見原審卷第278頁背面），先後3次，丙○○以其持用之內
    置門號0000-000000號SIM卡之行動電話撥打乙○○所有內置
    門號0000-000000號SIM卡之行動電話，聯絡購買甲基安非他
    命事宜，均約在臺中市○○路與黎明路附近交易，隨即乙○○依約至上址販賣第二級毒品甲基安非他命 1包予丙○○，
    每次並收取1000元之價金，販賣甲基安非他命所得共計3000
    元。嗣本署因偵辦其他毒品案件發現前情，而指揮臺中縣警
    察局員警監控，於97年1月3日18時40分許，持臺灣臺中地方
    法院97年度聲搜字第18號搜索票 ，在臺中市○○路○段155
    號之愛萊汽車旅館205室查獲 ，並扣得乙○○所有供販賣之
    第二級毒品甲基安非他命1包含袋重0．5公克 、含袋重0．3
    公克、供販毒用之門號0000-000000、0000-000000號行動電
    話各1支（均含ＳＩＭ卡）、夾鏈袋2包，及供其個人施用毒
    品之玻璃吸食器1支 （另依施用毒品程序辦理）等物。因認
    被告分別涉犯有毒品危害防制條例第4條第1項之販賣第一級
    毒品罪嫌及同條第2項之販賣第二級毒品罪嫌。
二、按犯罪事實應依證據認定之，無證據不得認定犯罪事實；又
    不能證明被告犯罪者，應諭知無罪之判決，刑事訴訟法第15
    4條第2項、第301條第1項分別定有明文。次按事實之認定，
    應憑證據，所謂證據，須適於為被告犯罪事實之證明者，始
    得採為斷罪資料，如未能發現相當證據，或證據不足以證明
    ，自不能以推測或擬制之方法以為裁判基礎；又認定不利於
    被告之事實，須依積極證據，苟積極證據不足為不利於被告
    事實之認定時，即應為有利於被告之認定，更不必有何有利
    之證據，最高法院53年度臺上字第2750號、30年度上字第81
    6號、40年度臺上字第86號分別著有判例可資參照 。另認定
    犯罪事實應依證據，為刑事訴訟法所明定，故被告否認犯罪
    事實所持之辯解，縱屬不能成立，仍非有積極證據足以證明
    其犯罪行為，不能遽為有罪之認定，此最高法院30年度上字
    第1831號亦著有判例。又刑事訴訟法第161條第1項規定：檢
    察官就被告犯罪事實，應負舉證責任，並指出證明之方法。
    因此，檢察官對於起訴之犯罪事實，應負提出證據及說服之
    實質舉證責任。倘其所提出之證據，不足為被告有罪之積極
    證明，或其指出證明之方法，無從說服法院以形成被告有罪
    之心證，基於無罪推定之原則，自應為被告無罪判決之諭知
    （最高法院著有92年臺上字第128號判例要旨參照） 。另按
    關於毒品施用者其所稱向某人購買毒品之供述，必須補強證
    據佐證，係指毒品購買者之供述縱使並無瑕疵，仍須補強證
    據佐證而言，以擔保其供述之真實性。該所謂補強證據，必
    須與施用毒品者關於相關毒品交易之供述，具有相當程度之
    關連性，且足使一般人對於施用毒品者之供述無合理之懷疑
    存在，而得確信其為真實，始足當之。若毒品購買者之供述
    證據，本身已有重大瑕疵，依嚴格證明之法則，苟已無法憑
    為犯罪事實之認定時，自無再論補強證據之必要（最高法院
    95年度台上字第6850號判決意旨參見）。即犯罪應依證據認
    定之，無證據不得認定犯罪事實。被告未經審判證明有罪確
    定前，推定其為無罪，此為我刑事訴訟之基本原則。又公訴
    案件犯罪證據之蒐集，及提起公訴後，對犯罪事實之舉證責
    任及指出證明之方法，均屬公訴人之職責，原則上法院僅於
    當事人之主張及舉證範圍內進行調查證據，其經法定程序調
    查證據之結果，認已足以證明犯罪事實時，始得為犯罪事實
    之認定。若其為訴訟上之證明，於通常一般人仍有合理之懷
    疑存在，尚未達於可確信其真實之程度者，在該合理懷疑尚
    未剔除前，自不能為有罪之認定。法院不得以偵查機關關於
    某種犯罪之調查不易，即放棄上開原則之堅持，致有違背刑
    事訴訟無罪推定及嚴格證明之原則，其理甚明。又施用毒品
    者，其所稱向某人購買之供述，須補強證據以擔保其供述之
    真實性。良以施用毒品者其供述之憑信性本不及於一般人，
    況施用毒品者其供出來源，因而破獲者，法律復規定得減輕
    其刑，其有為偵查機關誘導、或為邀輕典而為不實之陳述之
    可能，其供述之真實性自有合理之懷疑。是本院一貫之見解
    ，認施用毒品者關於其向某人購買毒品之供述，必須補強證
    據佐證，以擔保其供述之真實性，俾貫澈刑事訴訟無罪推定
    及嚴格證明之基本原則。而茲所謂補強證據，指其他有關證
    明施用毒品者之關於毒品交易之供述真實性之相關證據而言
    ，必須與施用毒品者關於毒品交易之供述，具有相當程度之
    關連性，而足使一般人對施用毒品者關於毒品交易之供述，
    並無合理之懷疑存在，而得確信其為真實，始足當之（最高
    法院94年度台上字第2033號判決意旨參照）。
三、本件公訴人認被告分別涉犯有毒品危害防制條例第4條第1項
    之販賣第一級毒品罪嫌及同條第 2項之販賣第二級毒品罪嫌
    （本院僅就被告販賣第一級毒品海洛因予己○○及販賣第二
    級毒品甲基安非他命予丙○○部分予以審判，另有關被告販
    賣第一級毒品海洛因予丁○○、戊○○部分，業經原審判決
    無罪，且未經檢察官提起上訴而確定），無非係以(一)被告乙○○所涉之前開犯罪事實，業經證人丙○○、己○○於歷次
    警詢、偵查中結證指證綦詳，且所指述之交易過程均前後、
    相互吻合無歧異，並與通訊監察譯文、扣案行動電話所載、
    所示相符，有各該筆錄、照片、通訊監察譯文、扣案電話等
    附卷可稽。(二)又由前開通訊監察譯文查之，被告乙○○與他
    人間之對談均有明確的表明毒品數量、價格及交易地點，益
    證被告乙○○平日即係基於營利而販賣毒品海洛因、甲基安
    非他命。(三)另經警多次跟監結果，發現被告乙○○確時有外
    出交付他人毒品之行為，有跟監照片在卷可按（請參警卷、
    搜索票聲請卷），並有下游毒蟲基資一覽表、職務報告書等
    可佐。(四)於97年1月3日18時40分許，在臺中市○○路○段15
    5號之愛萊汽車旅館205室，扣得之第二級毒品甲基安非他命
    1包含袋重0．5公克、含袋重0．3公克、供販毒用之門號000
    0-000000、0000-000000號行動電話各1支（均含ＳＩＭ卡）
    、夾鏈袋 2包等物，均為被告乙○○所有之事實，有員警所
    製之搜索扣押筆錄、查緝現場照片等附卷足佐。(五)本件扣案
    之毒品經員警初鑑確為第二級毒品甲基安非他命，有臺中縣
    警察局刑警大隊查獲涉案毒品案件初步檢驗報告、反應照片
    附卷可憑。查毒品海洛因、甲基安非他命價格不貲，政府又
    查緝甚嚴，罪刑又重，被告乙○○如非有販賣毒品之營利意
    圖，當無甘冒此風險，多次將上開毒品僅以買入價格或低於
    買入價格交付己○○、丙○○之理，顯見被告乙○○確有營
    利販賣第一級、第二級毒品之犯意甚明，為其主要論據。
四、訊據上訴人即被告（以下稱：被告）乙○○均矢口否認有何
    如公訴人所指販賣第一級毒品海洛因予己○○及販賣第二級
    毒品甲基安非他命予丙○○之犯行，於原審辯稱：己○○96
    年11月初關回來之後，毒癮犯了，己○○與他朋友來找伊，
    伊就提議一起去買毒品，伊與己○○一起出錢，藥頭有時候
    是己○○去找的，有時候是伊聯絡的 ，時間大約是96年7至
    11月下旬。伊與丙○○合資購買甲基安非他命，但是伊沒有
    從中圖利，伊與丙○○合資購買1次，另2次丙○○沒有拿錢
    給伊，是伊分給丙○○施用，時間就是96年12月23日到30日
    這段時間，合資金額是每人各出1千元 ，另2次伊購買2千元
    ，伊都各分 1半給丙○○等語。於本院審理時則辯稱：己○○、丙○○警詢之指述與通聯紀錄之日期均不符，且監聽譯
    文的內容不是伊所講的。另己○○、丙○○ 2人在原審審理
    時亦已證稱不是伊販賣毒品給他們的，為何法官不相信，原
    審判決有罪與無罪認定之證據內容明顯有衝突，伊真的沒有
    販賣毒品予己○○、丙○○等詞。被告之選任辯護人則為被
    告辯護略稱：依卷證並查無被告有販賣第一、二級毒品之行
    為。且原審對於被告是否有營利之意圖，徒以販賣毒品為重
    罪，被告何必甘冒風險，從而遽以認定被告確有從中賺取價
    差，顯有欠允當等語。
五、有關於證據能力部分：
    按我國刑事訴訟法基於證據裁判主義及證據能力之規定，得
    以作為認定犯罪事實之依據，以有證據能力之證據為限，惟
    於審判期日證人所為陳述與審判外之陳述相異時，可提出該
    證人先前所為自我矛盾之陳述，用來減低其在審判時證言之
    證明力，此種作為彈劾證據使用之傳聞證據，因非用於認定
    犯罪事實之基礎，不受傳聞法則之拘束（最高法院97年度台
    上字第6321號判決意旨參見）；又按傳聞排除法則中所謂審
    判外陳述，無證據能力，係針對證據目的在於待證事實爭點
    （issue on fact ）之證據資格而言，倘若證據之目的僅係
    作為彈劾證據憑信性之用（issue on credibility），旨在
    質疑待證事實之成立者，其目的並非待證事實之成立，則無
    此排除法則之適用 （最高法院98年度台上字第949號判決意
    旨參照 ）。再按刑事訴訟法第159條之1第2項所規定：「被
    告以外之人於偵查中向檢察官所為之陳述，除顯有不可信之
    情況者外，得為證據。」其中所謂「顯有不可信之情況」之
    條件，核指陳述當時之「週遭客觀情況」而言，亦即須陳述
    當時，週遭存有客觀顯有不可信之特別情況，於偵查中向檢
    察官所為之陳述，始欠缺證據能力（最高法院98年度台上字
    第949號判決意旨參見） 。本件被告及其選任辯護人均主張
    ：證人己○○、丙○○ 2人於警詢中之陳述，因屬審判外陳
    述，無證據能力。監聽譯文、卷附員警蒐證照片、下游毒蟲
    基資一覽表亦沒有證據能力。經查：
(一)、按刑事訴訟法第159條之1規定：被告以外之人於審判外向法
    官所為之陳述，得為證據。被告以外之人於偵查中向檢察官
    所為之陳述，除顯有不可信之情況者外，得為證據。本件證
    人丙○○於檢察官偵訊中所為之陳述，本院審酌證人丙○○
    於檢察官偵訊時係經檢察官告知具結之義務及偽證之處罰，
    並命證人朗讀結文後具結，衡情證人丙○○自必小心謹慎以
    免觸犯偽證罪，且被告及其選任辯護人於本院審理時亦未提
    出、主張任何可供證明證人丙○○於檢察官偵訊時所為之陳
    述，究有如何之「顯有不可信之客觀情況」以供本院得以即
    時調查，足認證人丙○○於檢察官偵訊時經具結結證所為之
    證詞，自得為證據，而有證據能力。另被告及其選任辯護人
    稱證人丙○○於檢察官偵訊時之訊問筆錄（指已具結者），
    與其在原審審理時所結證之證述內容互核有不相同及矛盾之
    處，是其所證述之內容應採以在原審所說為真，則係屬證據
    「證明力」之問題。至證人丙○○於檢察官偵訊中所為之陳
    述（指已具結者），與證人丙○○嗣後以證人身分在原審所
    為證述之內容雖有所出入，然此非屬證人丙○○於檢察官訊
    問陳述當時之週遭客觀情況，不能據此認係法條所謂「顯有
    不可信之情況」，應併予指明。
(二)、按所謂被告以外之人於審判外之陳述，係指被告以外之人就
    其曾經參與或見聞之事實，事後追憶並於審判外為陳述者而
    言。如被告以外之人係被告犯罪之共同正犯、共犯、相對人
    、被害人或其他關係人，而於被告實行犯罪行為時與被告為
    言詞或書面對談，且其對話之本身即係構成被告犯罪行為之
    部分內容者，因非屬其事後就曾經與聞之事實所為之追憶，
    自與審判外之陳述有間，二者不容混淆。又國家基於犯罪偵
    查之目的，對被告或犯罪嫌疑人進行通訊監察，乃係以監控
    與過濾受監察人通訊內容之方式，蒐集對其有關之紀錄，並
    將該紀錄予以查扣，作為認定犯罪與否之證據，屬於刑事訴
    訟上強制處分之一種，而監聽係通訊保障及監察法（下稱：
    通保法）第13條第1項所定通訊監察方法之一 ，司法警察機
    關依法定程序執行監聽取得之錄音，係以錄音設備之機械作
    用，真實保存當時通訊之內容，如通訊一方為受監察人，司
    法警察在監聽中蒐集所得之通訊者對話，若其通話本身即係
    被告進行犯罪中構成犯罪事實之部分內容，則依前開說明，
    自與所謂「審判外之陳述」無涉，應不受傳聞法則之規範，
    當然具有證據能力。至司法警察依據監聽錄音結果予以翻譯
    而製作之監聽譯文，屬於文書證據之一種，於被告或訴訟關
    係人對其譯文之真實性發生爭執或有所懷疑時，法院固應依
    刑事訴訟法第165條之1第2項規定 ，以適當之設備，顯示該
    監聽錄音帶之聲音，以踐行調查證據之程序，俾確認該錄音
    聲音是否為通訊者本人及其內容與監聽譯文之記載是否相符
    ；或傳喚該通訊者；或依其他法定程序，為證據調查。倘被
    告或訴訟關係人對該通訊監察譯文之真實性並不爭執，即無
    勘驗辨認其錄音聲音之調查必要性，法院於審判期日如已踐
    行提示監聽譯文供當事人辨認或告以要旨，使其表示意見等
    程序並為辯論者，其所為之訴訟程序即無不合（最高法院97
    年度台上字第5940號判決意旨參見）。本件查無監聽錄音光
    碟或錄音帶，有臺中縣警察局97年 4月16日中縣警刑大偵一
    字第0970042377號函附卷可稽（見原審卷第162頁） ，本院
    已無從依刑事訴訟法第165條之1 第2項規定勘驗該監聽之錄
    音內容，踐行調查證據程序，俾確認該錄音聲音是否為通訊
    者本人及其內容與監聽譯文之記載是否相符。而監聽譯文因
    屬傳聞證據，復經被告及其選任辯護人陳明無證據能力，依
    前揭說明，本件監聽譯文自無證據能力。
(三)、按證據能力乃證據資料容許為訴訟上證明之資格，屬證據形
    式上之資格要件；至證據之證明力，則為證據之憑信性及對
    於待證事實實質上之證明價值。證據資料必須具有證據能力
    ，容許為訴訟上之證明，並在審判期日合法調查後，始有證
    明力可言，而得為法院評價之對象。又修正後刑事訴訟法第
    159條之4規定，可作為證據之文書有：一、除顯有不可信之
    情況外，公務員職務上製作之紀錄文書、證明文書。二、除
    顯有不可信之情況外，從事業務之人於業務上或通常業務過
    程所須製作之紀錄文書、證明文書。三、除前二款之情形外
    ，其他於可信之特別情況下所製作之文書 。而該法條第2款
    所稱從事業務之人於業務上或通常業務過程所須製作之紀錄
    文書、證明文書，因係於通常業務過程不間斷、有規律而準
    確之記載，且大部分紀錄係完成於業務終了前後，無預見日
    後可能會被提供作為證據之不實登載動機，不實之可能性小
    ，除非該等紀錄文書或證明文書有顯然不可信之情況，否則
    有承認其為證據之必要；因此，採取上開文書作為證據，應
    注意該文書之製作，是否係於例行性之業務過程中，基於觀
    察或發現而當場或即時記載之特徵。經查，卷附之門號0000
    000000號之通聯紀錄，本係由該電信業者（即泛亞電信）為
    計算電話通話費用，而以電信業者管控中之電腦設備逐筆紀
    錄通話門號之通話日期、時間長短、通話對方門號（即發話
    方、受話方與發簡訊）、通話地點所在之最近基地台位置等
    。則上開門號通聯紀錄，顯非為訴訟上之特定目的而製作，
    而係屬於通常業務過程中不間斷的有規律記載，是其記載者
    ，不具有個案性質，自係屬於從事業務之人於業務上或通常
    業務過程所須製作之紀錄文書，經查亦無顯不可信之情況，
    上開原審卷附之門號0000000000號之通聯紀錄，自具有證據
    能力。
(四)、證人己○○、丙○○之警詢筆錄乃被告以外之人於審判外之
    言詞陳述，且被告及其選任辯護人於本院準備程序中亦表明
    此部分有關證人己○○、丙○○之警詢筆錄均無證據能力，
    從而依刑事訴訟法第159條第1項 、第159條之5第1項之規定
    ，原則上並無證據能力（即不得以之直接作為認定犯罪事實
    存否之證據），惟按被告以外之人（包括證人、鑑定人、告
    訴人、被害人及共同被告等）於檢察事務官、司法警察官或
    司法警察調查中所為之陳述，與審判中不符時，其先前之陳
    述具有較可信之特別情況，且為證明犯罪事實存否所必要者
    ，得為證據，刑事訴訟法第159條之2定有明文。以下就證人
    己○○、丙○○ 2人之警詢筆錄是否具有證據能力分論如下
    ：
  本件證人己○○於警詢調查筆錄係指證稱： 「我於11月1日
    出獄後，我向綽號錦源（即本案經原審判決無罪確定之被告
    販賣第一級毒品海洛因予戊○○部分所指之戊○○）、阿文
    、阿添購買過。我於11月7日下午6點，拜託錦源向綽號阿添
    購買 1千元，那次約在臺中市○○路與黎明路交易，我跟錦
    源去拿，由錦源拿錢給他，添仔再將一小包海洛因毒品交予
    錦源，錦源再交給我 。再來於11月10日下午6時，一樣錦源
    去臺中市○○路與黎明路交易 ，向添仔購買1千元一小包海
    洛因毒品。----」「（警問：對方電話為何？使用何種交通
    工具？你如何與他聯絡？）我不知道，都是透過錦源跟他們
    聯絡。----」等語。經查：依證人己○○上開所言其係透過
    錦源用以聯絡被告所使用之電話聯絡，必定不是其住家所使
    用之電話【即原審據以認定供為聯絡用之（04）00000000號
    ，此即起訴書為何係記載「由己○○委戊○○與乙○○持用
    之門號0000000000號行動電話聯絡」之緣由】，然依卷附00
    00000000號行動電話之通聯紀錄， 於96年11月7日及96年11
    月10日，這段期間均查無戊○○（其所持用行動電話門號為
    0000000000號）有與被告所持用之0000000000號行動電話聯
    絡之通聯紀錄【此即原審判決為何改採由己○○以（04）00
    000000號電話撥打乙○○所有內置門號0000000000號為認定
    之理由】，據上本院認證人己○○此部分於警詢之陳述尚未
    具有較可信之特別情況，基於嚴格之證據法則，認尚非屬適
    法之證據，揆諸刑事訴訟法第159條第1項、第159條之2規定
    意旨，本院認證人己○○之警詢筆錄不得為證據。
  本件證人丙○○於警詢調查筆錄係指證稱：「我所吸食之安
    非他命是向一名綽號叫阿添之男子所購買。我前後向他購買
    三次，第一次時間為96年12月20日晚間19至20時許，於臺中
    市南屯區○○○路與南屯路口以壹仟元現金向阿添購買一包
    安非他命，第二次時間為96年12月25日至26日同樣於晚間19
    至20時許，同樣約在臺中市南屯區○○○路與南屯路口再以
    壹仟元現金向阿添購買一包安非他命，第三次時間為96年12
    月30日同樣於晚間19至20時許，同樣約在臺中市南屯區○○○路與南屯路口再次以壹仟元現金向阿添購買一包安非他命
    。」「我打他手機0000000000。我用0000000000之手機向阿
    添男子購買毒品。」等詞，經查：證人丙○○所持用之0000
    000000號之行動電話與被告所持用0000000000號之行動電話
    於96年12月20日，並無任何之通聯紀錄，則證人丙○○於警
    詢中所為之陳述是否與事實相符已非無疑，參酌以證人即承
    辦員警庚○○於原審審理結證所稱：「----在製作筆錄時我
    們有提示通聯紀錄及譯文給丙○○，監聽譯文內有丙○○向
    乙○○購買毒品的術語，這時候丙○○才承認向乙○○購買
    毒品，至於何種毒品我忘記了，時間、地點都是丙○○他自
    己講出來的。」（見原審卷第330頁） ，而上開監聽譯文，
    係如何不具證據能力業已如上所述，則警員提示不具證據能
    力之監聽譯文用以使證人丙○○為陳述，則證人丙○○此部
    分於警詢之陳述，顯未具有較可信之特別情況，基於嚴格之
    證據法則，認尚非屬適法之證據 ，揆諸刑事訴訟法第159條
    第1項、第159條之2規定意旨 ，本院認證人丙○○之警詢筆
    錄亦不得為證據。
(五)、卷附員警蒐證照片、下游毒蟲基資一覽表於原審審理時，則
    未經檢察官列為證據，亦經公訴檢察官陳明在卷（見原審卷
    第39頁）。本院認上開卷附員警蒐證照片與本案均查無有任
    何關係，其既與本案待證事實無任何關聯性，依法自不得為
    證據；至下游毒蟲基資一覽表，僅係員警為偵查案件之便所
    自行製作，依法當亦不得為證據，末此敘明。
六、本院查：
  (一)有關被告被訴販賣第一級毒品海洛因予己○○部分：
    依上揭所述證人己○○之警詢筆錄既無證據能力，而證人己○○於原審審理時復結證稱：伊沒有向乙○○購買海洛因，
    伊家裡的電話是 （04）00000000，96年11月8日至11日間為
    何多次與乙○○電話聯絡，伊已忘記，警詢中指認乙○○為
    販賣海洛因予伊之人，是警察要求的，警察說若伊配合的話
    就放伊回家，不移送地檢署。警察叫我指認別人，不要直接
    指認等語，從而被告是否有販賣第一級毒品海洛因予己○○
    ，要非無疑。再參酌以卷附被告所持用之門號0000000000號
    行動電話之通聯紀錄時間及基地臺所在相關位置，實均無從
    得到被告確有於96年11月8日下午5、6時許 及於96年11月10
    日下午6、7時許，有在臺中市○○路與黎明路附近與己○○
    交易第一級毒品海洛因之心證。
  (二)有關被告被訴販賣第二級毒品甲基安非他命予丙○○部分：
    依上揭所述證人丙○○之警詢筆錄既無證據能力，而證人丙○○於原審審理時亦結證稱：伊沒有向乙○○購買甲基安非
    他命，伊與乙○○合資1人出資1千元購買，伊使用門號0000
    000000號行動電話與乙○○使用之門號0000000000號行動電
    話聯絡，在電話中向乙○○說要購買1000元，乙○○就開車
    來找伊，再一起出錢，伊在原地等，由乙○○自己去找朋友
    買，過約1、20分鐘後乙○○就會回來，3次都差不多這樣的
    時間，乙○○回來以後再平分。合資購買毒品確實日期我不
    記得，是警察告訴我講一個大概時間就可以，所以我也無法
    確定是這三個時間等詞，則被告是否有基於營利之犯意，販
    賣第二級毒品甲基安非他命予丙○○，尚非無疑。雖證人丙○○於檢察官偵查中證述稱：被告曾販賣第二級毒品甲基安
    非他命三次予伊，然參酌以卷附被告所持用之門號00000000
    00號行動電話之通聯紀錄時間及基地臺所在相關位置【證人
    丙○○與被告間通聯之次數，自96年12月23日起至96年12月
    30日止，分別於96年12月23日、24日、25日、26日、28日、
    30日均有所聯絡】，實無從明確得到被告究係於96年12月23
    日起至96年12月30日間之何一時間，曾在臺中市○○路與黎
    明路附近（原審判決所認）；抑或在臺中市○○○路與南屯
    路口（起訴書所認）與丙○○交易第二級毒品甲基安非他命
    之心證（按新法採一罪一罰之後，有關犯罪事實之認定，必
    須有明確相對應之證據，方可採為認定之依據）。是以證人
    丙○○於檢察官偵查中所為之證述內容，既查無補強證據加
    以佐證，以擔保其供述之真實性，本院自無從遽採以為對被
    告不利之認定。
  (三)至本案被告於全案偵、審過程中所為之辯解，雖有前後不一
    及矛盾之情形存在，然被告否認犯罪事實所持之辯解，縱屬
    不能成立，依上揭說明，在未查有其他積極之證據足以證明
    其犯罪前，尚不能遽此逕為被告有罪之認定。
七、綜上所述，本件公訴人所憑之證據，無論直接或間接證據，
    均尚未達於一般之人均可得確信，而無合理之懷疑存在之程
    度，經本院詳細勾稽比對通聯紀錄（因無對話內容，僅能由
    通話之時間、基地臺位置為交叉比對），亦查無其他積極、
    直接、明確之證據，足以證明被告確應負本件販賣第一、二
    級毒品之罪責，被告之犯行尚屬不能證明。原審未詳細審酌
    上情，致對被告為科刑之判決，自有未洽。被告上訴意旨，
    否認犯罪，並據以指摘原審判決不當，係屬有理由，依照前
    述刑事訴訟法之規定與最高法院判例要旨，及「罪疑唯輕」
    之原則，自應由本院將原審判決有罪部分撤銷改判，諭知被
    告為無罪之判決，以免冤抑。
據上論斷，應依刑事訴訟法第369條第1項前段、第364條、第301
條第1項，判決如主文。
本案經檢察官甲○○到庭執行職務。
中    華    民    國    98    年     8    月    18    日
            刑事第九庭    審判長法  官  江  德  千
                                法  官  賴  妙  雲
                                法  官  許  旭  聖
以上正本證明與原本無異。
檢察官得上訴；被告不得上訴。
如不服本判決應於收受送達後10日內向本院提出上訴書狀，其未
敘述上訴之理由者，並得於提起上訴後10日內向本院補提理由書
（均須按他造當事人之人數附繕本）「切勿逕送上級法院」。
                                書記官  紀  美  鈺
中    華    民    國    98    年    8     月    21    日


司法院資訊處製作；財團法人民間司法改革基金會備份。
